【裁判字號】    97,繼,305
【裁判日期】    970630
【裁判案由】    限定繼承
【裁判全文】
臺灣基隆地方法院民事裁定               97年度繼字第305號
聲  請  人  丁○○
            甲○○
            乙○○
上列聲請人聲請限定繼承事件，本院裁定如下：
    主  文
聲請駁回。
聲請程序費用由聲請人負擔。
    理  由
一、本件聲請意旨略以：聲請人為被繼承人丙○○之繼承人，被
    繼承人於民國（下同）82年3月17日死亡，而其所負擔之債
    務，僅有雲林縣口湖鄉農會為債權人並以被繼承人所有雲林
    縣口湖鄉○○段187、192、257地號土地為擔保物、其弟林
    清風為主債務人之連帶保證債務一筆，且除前開三筆土地外
    亦查無遺留其他任何財產；詎前開債務之主債務人林清風自
    86年2月起即未依約履行還款義務，尚積欠本金、利息、違
    約金等共新臺幣（下同）2,220,882元，依約被繼承人丙○
    ○即應負連帶清償責任，惟丙○○早於82年3月17日死亡，
    已如前述，是本件債務顯屬繼承開始後，始發生代負履行責
    任之保證契約債務，依修正後民法第1148條第2項、民法繼
    承編施行法第1條之2第1項之規定，繼承人等自以因繼承所
    得之遺產為限，負清償責任，為此爰依民法第1154條第1項
    、第1148條第2項之規定聲請限定繼承等語，並檢具被繼承
    人之除戶謄本、遺產清冊、繼承系統表、戶籍謄本、印鑑證
    明、土地登記謄本、擔保放款借據、財政部臺灣省南區國稅
    財產歸屬資料清單等件為證。
二、按繼承人得限定以因繼承所得之遺產，償還被繼承人之債務
    ；為限定之繼承者，應於繼承人知悉其得繼承之時起3個月
    內，呈報法院，修正後民法第1154條第1項、第1156條第1項
    分別定有明文；又繼承人對於繼承開始後，始發生代負履行
    責任之保證契約債務，以因繼承所得之遺產為限，負清償責
    任；繼承在民法繼承編中華民國九十七年一月四日前開始，
    繼承人對於繼承開始後，始發生代負履行責任之保證契約債
    務，由其繼續履行債務顯失公平者，得以所得遺產為限，負
    清償責任。亦為修正後民法第1148條第2項、民法繼承編施
    行法第1條之2第1項所明定，準此，繼承人對於繼承開始後
    ，始發生代負履行責任之保證契約債務時，依前揭修正後民
    法繼承編及其施行法之規定，雖於前述民法繼承編及其施行
    法規定修正前，未於繼承開始時起之三個月法定期間向法院
    聲明為限定繼承或拋棄繼承，如由其繼續履行繼承債務顯失
    公平時，其對於該繼承開始後始發生代負履行責任之保證契
    約債務，亦得溯及適用修正後之規定，以其所得之遺產為限
    負清償責任。然關於繼承人為限定繼承或拋棄繼承，依修正
    前民法第1156條第1項及修正後之同條項規定，仍應於繼承
    開始時或繼承人知悉其得繼承之時起三個月向法院為聲明，
    逾期仍非得再為聲明限定繼承或拋棄繼承。
三、經查，本件被繼承人丙○○係於82年3月17日死亡，有前揭
    被繼承人除戶謄本1份在卷可稽，而聲請人等於82年5月26日
    即辦妥被繼承人所有坐落雲林縣口湖鄉○○段187、192、
    257地號土地之繼承登記，足認聲請人等於被繼承人死亡當
    時，已確實知悉開始繼承之事，聲明人遲至97年6月11日始
    具狀聲明限定繼承，顯已逾法定期限，依前述規定及說明，
    聲請人之聲請，尚屬無據，應予以駁回。
四、至聲請人主張之事實，若與修正後民法第1148條第2項、繼
    承編施行法第1條之2第1項規定之情形相符，依修正施行後
    之規定，亦僅得於被繼承人之債權人請求繼承人清償繼承債
    務時，於個案援為拒絕清償之抗辯，並非謂因此即得主張限
    定繼承，附此敘明。
五、依非訟事件法第21條第1項前段，裁定如主文。
中    華    民    國    97    年    6     月    30    日
                  家事法庭法  官  姚貴美
以上正本係照原本作成。
如對本裁定抗告，須於裁定送達後10日之不變期間內，向本院提
出抗告狀，並繳納抗告費新臺幣1,000元。
中    華    民    國    97    年    6     月    30    日
                          書記官  江美琪


司法院資訊處製作；財團法人民間司法改革基金會備份。
